臺灣臺北地方法院小額民事判決
111年度北小字第53號
原      告  外交部  
法定代理人  吳釗燮  
訴訟代理人  黃虹慧  
            黃仁良  
被      告  鄭惠中  
上列當事人間損害賠償事件，原告提起刑事附帶民事訴訟，經本
院刑事庭以110年度附民字第26號裁定移送前來，本院於中華民
國111年4月27日言詞辯論終結，判決如下︰
    主  文
被告應給付原告新臺幣參萬貳仟伍佰肆拾元，及自民國一百零九
年十二月十一日起至清償日止按週年利率百分之五計算之利息。
原告其餘之訴駁回。
訴訟費用新臺幣壹仟元由被告負擔。
本判決第一項得假執行。被告以新臺幣參萬貳仟伍佰肆拾元為原
告預供擔保，得免為假執行。
    事實及理由
一、原告主張：被告於民國109年8月14日中午12時30分許，攜帶
    其內裝有紅漆之氣球（下稱紅漆球）2顆，至總統府自109年
    8月1日起至16日止在外交部管理之臺北賓館（址設臺北市○○
    區○○○○○道0號）所舉辦「李前總統登輝先生緬懷追思活動」
    中，於西廂宴會廳所設置之祈禱區（下稱系爭祈禱區），並
    於109年8月14日下午1時10分許，從其隨身包包取出紅漆球1
    顆，朝系爭祈禱區前方擺放之李登輝遺像（下稱系爭遺像）
    丟擲，紅漆球撞擊遺像瞬間破裂，球內紅漆濺灑，使系爭遺
    像後方之原告所有之白色窗簾、圓形白柱均附著紅漆，無法
    清除復原，且喪失上開物品供裝飾等目的之可用性，而損及
    上開物品。爰依侵權行為法律關係，請求被告給付白色窗簾
    之修繕費用新臺幣（下同）73,710元及圓形白柱油漆修補費
    用788元，合計74,498元等語。並聲明：被告應給付原告74,
    498元，及自起訴狀繕本送達之翌日起至清償日止按週年利
    率5%計算之利息。
二、被告則以：就石柱及白色窗簾部分，原告並未舉證如何毀損
    至無法復原之程度，實則被告所丟擲係水性油漆之水球，依
    一般經驗可知，水性漆與油性漆之差別為其可清潔性，是被
    告尚應舉證證明所請求之標的如何無法清除沾染之水性漆。
    且原告應提出相關單據，若有置換新品之單據，尚應有折舊
    計算之問題。另外，原告並非李前總統肖像及十字花架之所
    有權人亦非管理人，無從據以請求此部分之損害賠償等語，
    資為抗辯，並聲明：駁回原告之訴。
三、本院得心證之理由：
  ㈠原告主張被告有於前揭時、地丟擲所攜帶之紅漆球而以紅漆
    濺灑附著原告所有之白色窗簾、圓形白柱等情事，為兩造所
    不爭執，且有原告提出之報價單、支出單據粘存單、統一發
    票、現場照片及被告提出之訊問筆錄等在卷可按（見附民卷
    第9-15頁及本院卷第35-41、65-67頁），此部分主張堪信屬
    實，又上開白色窗簾及圓形白柱遭紅漆濺灑附著，且白色窗
    簾之紅漆無法清理等情，除有前揭現場照片可按，並有證人
    即臺北賓館委外清潔人員陳啟宇、丁月娥及外交部人員曾水
    龍於本院刑事庭110年度易字第41號刑事案件中證述可證，
    此有該案電子卷證光碟在卷可稽，且被告以紅漆濺灑附著原
    告所有之白色窗簾致使毀損等情，業經本院刑事庭以110年
    度易字第41號刑事判決判決被告犯毀損他人物品罪，處拘役
    貳拾伍日，如易科罰金，以新臺幣壹仟元折算壹日，亦有該
    刑事判決可憑（見本院卷第13-20頁），並經本院依職權調
    閱該案電子卷證光碟，審查屬實，是以原告所有上開白色窗
    簾遭紅漆濺灑附著而受損無法清理及圓形白柱受有污損等情
    ，亦均堪認定，故被告應負侵權行為責任。至被告固空言辯
    稱受損物品尚可清除沾染之紅漆云云，然並未舉證以實其說
    ，洵難採認，併予敘明。
  ㈡次按不法毀損他人之物者，應向被害人賠償其物因毀損所減
    少之價值，為民法第196條所明定。而所謂請求賠償物被毀
    損所減少之價額，得以修復費用為估定標準，但以必要者為
    限，例如修理材料以新品換舊品，應予折舊（參見最高法院
    77年度第9次民事庭會議決議）。經查，原告主張系爭白色
    窗簾之必要修繕費用為73,710元，其中屬材料費用部分為該
    報價單第1及3項共計46,620元（計算式：【39600+4800】X1
    .05＝46620），其餘各項工資費用部分共計為27,090元（【1
    8300+5000+2500】X1.05＝27090）等情，業據原告陳明並提
    出報價單、支出單據粘存單、統一發票為證（見附民卷第9-
    11頁及本院卷第79-80頁），依前揭說明，系爭窗簾之修復
    既以新料件更換被毀損之舊料件，自應將材料折舊部分予以
    扣除。又依行政院主計處公布之「什項設備分類明細表」中
    「窗簾」之最低使用年限為3年，故本院認定系爭房屋之窗
    簾耐用年限為3年，依定率遞減法每年應折舊536/1000，其
    最後1年之折舊額，加歷年折舊累計額，其總和不得超過該
    資產成本原額之9/10，而原告就所有白色窗簾並未提出購置
    時間之證明，然依現場照片所示（見本院卷第65-67頁），
    裝設窗邊之白色窗簾與紅色窗簾顯係一同搭配使用，觀其樣
    式、色澤顯然並非新品且已歷有相當時日，本院認其購入時
    間應已逾上開之3年使用年限，準此，白色窗簾之材料費用
    部分於扣除折舊後之價額應為4,662元(計算式：46620元×1/
    10＝4662)，加計工資費用27,090元，故白色窗簾部分之必要
    修繕費用為31,752元（計算式：4662+27090=31752），故被
    告得請求原告賠償白色窗簾之修繕費用為31,752元，超過部
    分之請求，則屬無據。再者，圓形白柱之油漆修補費用為78
    8元，則有原告提出之報價單、統一發票等可證（見附民卷
    第13-15頁），此部分堪認有據，應予准許。合依前述，原
    告就上開受損部分請求被告給付合計32,540元（計算式：31
    752+788＝32540），核屬有據，逾此範圍，則無理由。
  ㈢末按遲延之債務，以支付金錢為標的者，債權人得請求依法
    定利率計算之遲延利息；應付利息之債務，其利率未經約定
    ，亦無法律可據者，週年利率為百分之五；給付無確定期限
    者，債務人於債權人得請求給付時，經其催告而未為給付，
    自受催告時起，負遲延責任。其經債權人起訴而送達訴狀，
    或依督促程序送達支付命令，或為其他相類之行為者，與催
    告有同一之效力，民法第233條第1項前段、第203條、第229
    條第2項分別有明文規定。本件原告之請求，核屬無確定期
    限之給付，自應經原告催告未為給付，被告始負遲延責任。
    準此，原告請求被告給付自起訴狀繕本送達翌日即109年12
    月11日（見附民卷第17頁）起至清償日止，按週年利率5%計
    算之利息，核無不合，併予准許。
四、綜上所述，原告據以提起本訴，請求被告給付32,540元，及
    自起訴狀繕本送達翌日即109年12月11日起至清償日止，按
    週年利率5%計算之利息，為有理由，應予准許，逾此範圍之
    請求，為無理由，應予駁回。
五、本件原告勝訴部分，係就民事訴訟法第436條之8適用小額訴
    訟程序所為被告敗訴之判決，依同法第436條之20規定，應
    依職權宣告假執行，並依同法第436條之23準用第436條第2
    項，適用同法第392條第2項規定，依職權宣告被告如預供擔
    保，得免為假執行。
六、本件事證已臻明確，兩造其餘攻擊防禦方法及證據，核與判
    決之結果不生影響，爰不一一論列，併此敘明。
七、本件原告提起刑事附帶民事訴訟，由本院刑事庭依刑事訴訟
    法第504條第1項規定，裁定移送民事庭審理，依同條第2項
    規定免繳納裁判費；惟原告請求被告關於圓形白柱之修補費
    用部分，因不在檢察官起訴範圍，仍需繳納裁判費1,000元
    ，爰諭知如主文第3項所示。
八、訴訟費用負擔之依據：民事訴訟法第79條。
中　　華　　民　　國　　111 　年　　5 　　月　　18　　日
                  臺北簡易庭  法  官　陳仁傑
以上正本證明與原本無異。
如不服本判決，須以違背法令為理由，於判決送達後20日內向本
庭（臺北市○○區○○○路0 段000 巷0 號）提出上訴狀。（須
按他造當事人之人數附繕本）。如委任律師提起上訴者，應一併
繳納上訴審裁判費。
中　　華　　民　　國　　111 　年　　5 　　月　　18　　日
                              書記官　黃進傑
  計　算　書
項　　　　目                金  　額（新臺幣）　　備  註
第一審裁判費　　　           1,000元
合　　　　計　　　           1,000元
附錄：
一、民事訴訟法第436條之24第2項：
    對於小額程序之第一審裁判上訴或抗告，非以其違背法令為
    理由，不得為之。
二、民事訴訟法第436條之25：
    上訴狀內應記載上訴理由，表明下列各款事項：
    ㈠原判決所違背之法令及其具體內容。
    ㈡依訴訟資料可認為原判決有違背法令之具體事實。